【裁判字號】    92,上訴,3297
【裁判日期】    921107
【裁判案由】    傷害致重傷等
【裁判全文】
臺灣高等法院刑事判決                          九十二年度上訴字第三二九七號
    上  訴  人  臺灣桃園地方法院檢察署檢察官
    被      告  戊○○
                丁○○
    共      同
    指定辯護人  本院公設辯護人  甲○○
右上訴人因被告違反電信法等案件，不服臺灣桃園地方法院九十二年度訴字第五五七
號，中華民國九十二年七月十一日第一審判決（起訴案號：臺灣桃園地方法院檢察署
九十二年度偵字第二二三五七號），提起上訴，本院判決如左：
    主  文
原判決關於戊○○部分撤銷。
戊○○連續意圖為自己不法之利益，以無線方式，盜用他人電信設備通信，處有期徒
刑柒月。
其他上訴駁回。
    事  實
一、戊○○於民國九十一年五月間某日，在桃園縣桃園市○○路、三元街口附近，拾
    得乙○○所有遺失後脫離本人持有之行動電話一具，該電話搭配中華電信股份有
    限公司（以下簡稱中華電信公司）申請登錄使用之０九一七─三二三七八三號門
    號ＳＩＭ卡使用，遂意圖為自己不法之所有，將之侵占入己。復基於盜用電話之
    概括犯意，意圖為自己不法利益，於九十一年八月十六日晚間八時十四分二十五
    秒許，撥打所侵占之行動電話傳送訊號，要求中華電信公司提供通話服務，以此
    傳送無線電波之方式盜用他人電信設備，藉與其友人陳延義通信連絡。
二、戊○○之父丁○○，原係合作計程車行司機，因與計程車行稽查員丙○○爭執，
    離開該車行而失業。戊○○因而對合作計程車行負責人陳國忠及稽查員丙○○萌
    生報復之意，基於同一之概括犯意，連續於九十一年八月十六日晚上十一時許，
    在桃園縣蘆竹鄉○○路○段秘密花園汽車賓館附近，盜用前揭行動電話，去電桃
    園縣桃園市○○街二九三號之合作計程車行，撥通後請有幫助傷害犯意之胞妹蔡
    盈姿（就盜打電話部分不知情），在電話中指定丙○○之計程車至秘密汽車賓館
    附近載客，丙○○到後，蔡盈姿佯稱其兄身體不適，請下車幫忙攙扶，丙○○不
    疑有他，下車欲扶起戊○○之際，戊○○先持噴霧劑噴灑丙○○之臉部，再出手
    毆打，致使丙○○受有頸椎椎間盤突出之傷害。
三、戊○○復基於恐嚇之概括犯意，於九十一年八月十七日凌晨零時許，盜用該行動
    電話撥打至合作計程車行，向接聽之陳國忠稱：「我就是剛才指定六九九（丙○○無線電計程車之代號）的人．．．是要打他．．．這次只是一個警告而已，你
    叫他給我小心一點，如果八三九（被告隨意指另一代號，不敢提其父代號）沒有
    繼續在合作做的話，六九九會很慘，不相信的話你可以試試看，這是一個警告，
    如果八三九沒有繼續在合作做的話，六九九會很慘，怎麼死的都不知道」等語。
    又於同日上午十時二十三分許，盜用該行動電話門號撥電給友人陳延義。再於同
    日下午四時許，盜用該行動電話撥打至桃園縣蘆竹鄉○○街三十五號二樓丙○○
    獲恐嚇電話之事，在桃園市○○路一四九二號行政院衛生署桃園醫院轉告丙○○
    。戊○○續承其恐嚇之概括犯意，於九十一年八月三十一日及十月二十三日，連
    續二次寄送恐嚇信函件至合作計程車行給陳國忠，內容分別略以：「百香果（陳
    國忠之綽號），我就是打六九九的那個人，你們合作計程車行司機八三九拿一萬
    元要我打六九九，結果他錢沒給我，．．．．．．如八三九有付一萬元，你們的
    六九九腿還是會斷」、「百香果，我就是上次在南崁長興路秘密花園汽車旅館指
    定叫六九九溫姓計程車司機那個人，也是打六九九那個人．．．百香果你自己小
    心一點，最好好好的照顧八三九，如果你開除八三九，你就準備和六九九一樣，
    在家裡坐輪椅」等語，多次以加害生命、身體之事恫嚇丙○○、陳國忠，使溫、
    陳二人於聞訊或閱讀後，心生畏懼致生危害於安全。
二、案經被害人丙○○訴由桃園縣警察局大園分局報請台灣桃園地方法院檢察署檢察
    官偵查起訴。
    理  由
一、戊○○有罪撤銷改判部分：
（一）被告戊○○侵占行動電話，盜用侵占之行動電話通信設備及恐嚇安全之犯行，
      迭據被告戊○○於警訊及偵審中自白不諱。核與被害人乙○○、丙○○、陳國
      忠、證人陳延義於偵查或原審中所述情節相符。並有恐嚇電話之譯文一份、九
      十一年八月三十一日及十月二十三日所寄恐嚇函件之信封及信函影本各二份在
      卷可憑。被告戊○○此部分犯行明確，洵堪認定。
（二）訊之被告戊○○矢口否認有傷害之犯行，辯稱：其未用噴霧劑噴灑丙○○，也
      未打他，是他自己跌倒受傷云云。然此部分犯罪事實，迭據告訴人丙○○於警
      訊及偵審中指訴綦詳，且有行政院衛生署桃園醫院診斷證明書在卷可稽。被告
      戊○○於警訊、檢察官偵查及原審中也自白有用噴霧劑噴告訴人，再加以毆打
      犯行（見偵查卷第三頁、第三十四頁背面、原審卷第四十九頁）。是被告戊○○所辯，為事後翻異卸責之詞，不足採信。其傷害罪證明確，犯行也可認定。
（三）核被告戊○○所為，係犯刑法第二百七十七條第一項之傷害罪、第三百零五條
      之恐嚇安全罪、第三百三十七條之侵占離本人所持有之物罪及電信法第五十六
      條第一項之盜用他人電信設備通信罪。其先後多次盜用他人電信設備通信犯行
      、恐嚇安全犯行，均係時間緊接，方法相同，各犯構成要件相同之罪名，顯係
      基於概括之犯意反覆為之，均應依連續犯之規定以一罪論，並加重其刑。被告
      戊○○所犯侵占離本人所持有之物及盜用他人電信設備通信、傷害、恐嚇安全
      各罪間，有方法與目的或原因與結果之牽連關係，應從較重之盜用他人電信設
      備通信罪處斷。檢察官對被告戊○○侵占行動電話、盜打電話予陳延義、九十
      一年八月十七日下午四時許盜打電話予丙○○恐嚇等盜用他人電信、恐嚇犯行
      ，雖漏未起訴，惟與已起訴有罪部分，有連續犯或牽連犯之裁判上一罪之關係
      ，為起訴效力所及，法院應併予審判。
（四）原審對被告戊○○部分，為有罪科刑之判決，固非無見。惟查：
    (一)被告所發恐嚇信函有二封，原審認九十一年八月三十一日信函無恐嚇意涵，不
    構成犯罪，尚有未合。(二)被告戊○○侵占他人行動電話，予以盜打，又多次以電
    話及信件恐嚇他人，並毆打告訴人受傷，犯罪行為眾多、情節非輕，復未與告訴
    人為民事和解，並無暫不執行為適當之情形，自不宜宣告緩刑，原審宣告緩刑，
    也有未合。檢察官依據告訴人之聲請，上訴意旨，以告訴人受傷成殘廢，被告所
    犯為重傷害云云。惟查告訴人雖提出勞工保險殘廢診斷書，記載其頭椎間盤突出
    外傷。然請領保險之殘廢與刑法重傷害之意義不同，告訴人於本院到庭，能走路
    、站立，並陳述每日仍開計程車，只是不能搬重物（見本院九十二年十月十三日
    訊問筆錄），是其傷勢尚未達於重傷害之程度。此部分上訴雖不足採，但指原審
    緩刑宣告不當，尚非全無理由，自應由本院將原判決關於被告戊○○部分撤銷改
    判。爰審酌被告戊○○犯罪動機、目的、手段、犯行次數、犯後態度、告訴人所
    受之傷勢等一切情狀，量處如主文第二項所示之刑，以示懲儆。至被告犯罪所用
    之噴霧劑，並非違禁物，被告警訊時稱用後即已丟棄，自無庸予以沒收。又電信
    法第六十條規定犯第五十六條之罪者，其電信器材，不問屬於犯人與否，沒收之
    。所指之電信器材，係指同法第五十六條第二項、第三項所定，供自己或第三人
    盜用他人電信設備通信而製造、變造或輸入之電信器材。被告戊○○盜用他人電
    信設備通信所用之行動電話手機及門號ＳＩＭ卡，既為乙○○遺失之物，自不得
    諭知沒收，附此敘明。
二、被告丁○○無罪上訴駁回部分：
（一）公訴意旨另以：被告戊○○拾得乙○○遺失之手機並據為己有後，被告丁○○
      與戊○○共同謀議，推由戊○○盜用他人通信設備通信、傷害丙○○及恐嚇丙○○、陳國忠等犯行，因認被告丁○○涉有刑法第二百七十七條第一項傷害罪
      嫌、第三百三十七條侵占遺失物罪嫌、電信法第五十六條盜用他人通信設備罪
      嫌。
（二）訊之被告丁○○，堅決否認有檢察官所訴之犯行，辯稱：其子戊○○所為各項
      犯罪，其事前均不知情，與之無涉等語。公訴意旨認被告丁○○犯罪，係以戊○○就其拾獲行動電話之時、地，所述不一；被害人乙○○之行動電話係遺失
      在計程車上，被告丁○○為計程車司機；戊○○對合作計程車行之作業及各相
      關人之代號、綽號均極為熟悉，若無丁○○之參與，戊○○何能如此瞭解等為
      其論據。
（三）按犯罪事實應依證據認定之，無證據不得認定其犯罪事實，刑事訴訟法第一百
      五十四條第二項定有明文。
（四）經查：
  １、檢察官所起訴之各項犯行，均係被告戊○○一人所為，並無他人與人共謀，丁○○不知情且未參與等情，業據同案被告戊○○供明在卷。而相關被害人或告
      訴人丙○○、陳國忠、沈明道、證人陳延義等，均指被告戊○○所為，並未指
      被告丁○○參與。
  ２、至被告戊○○對於手機拾獲時、地，前後所陳不一，或記憶、印象有誤，或任
      意推諉，為虛偽陳述，然此不得作為被告丁○○犯罪之積極證據？簡言之，如
      何以其子所述不實，即可認定是其父犯罪？
  ３、證人乙○○於原審法院審理時證稱：遺失行動電話手機時所搭的計程車，是新
      利達（車行）的車，司機應該不是丁○○，我搭的那部計程車司機很魁梧，跟
      丁○○的身材不同等語（見原審卷第五十頁、第五十一頁）。該行動電話既非
      在丁○○之車上遺失，自不能以被告丁○○開計程車，即任意推測侵占該支手
      機。
  ４、被告丁○○與戊○○為父子，丁○○在家中與家人常提及車行工作之事，為證
      人即丁○○之妻賴淑華於原審證述甚明。則被告戊○○在家中聽其父談到工作
      及車行之事，對合作計程車行之作業及各相關人之代號，因而瞭解，亦與事理
      相符，不能以此推測丁○○參與戊○○所為之各項犯行。此外，復無其他積極
      證據足以證明被告丁○○有檢察官所訴之各項犯行。
（五）原審對被告丁○○部分，認不能證明犯罪，為其無罪之諭知，於法並無不合。
      檢察官依據告訴人之聲請，上訴意旨，未提出任何證據仍指其犯罪，核無理由
      ，此部分上訴應予駁回。
三、據上論斷，應依刑事訴訟法第三百六十八條、第三百六十九條第一項前段、第三
    百六十四條、第二百九十九條第一項前段、電信法第五十六條第一項、刑法第十
    一條前段、第五十六條、第二百七十七條第一項、第三百零五條、第三百三十七
    條、第五十五條、罰金罰鍰提高標準條例第一條前段，判決如主文。
本案經檢察官柯麗鈴到庭執行職務。
中      華      民      國    九十二    年     十一     月      七      日
                            臺灣高等法院刑事第五庭
                                審判長法  官  曾  德  水
                                      法  官  楊  貴  雄
                                      法  官  趙  功  恆
右正本證明與原本無異。
如不服本判決，應於收受送達後十日內向本院提出上訴書狀，其未敘述上訴之理由者
並得於提起上訴後十日內向本院補提理由書（均須按他造當事人之人數附繕本）。
                                      書記官  孫  佩  琳
中      華      民      國    九十二    年     十一     月      七      日
附錄：本案論罪科刑法條全文
刑法第二百七十七條第一項
傷害人之身體或健康者，處三年以下有期徒刑、拘役或一千元以下罰金。
刑法第三百零五條
以加害生命、身體、自由、名譽、財產之事，恐嚇他人致生危害於安全者，處二年以
下有期徒刑、拘役或三百元以下罰金。
刑法第三百三十七條
意圖為自己或第三人不法之所有，而侵占遺失物、漂流物或其他離本人所持有之物者
，處五百元以下罰金。
電信法第五十六條第一項：
意圖為自己或第三人不法之利益，以有線、無線或其他電磁方式，盜接或盜用他人電
信設備通信者，處五年以下有期徒刑，得併科新臺幣一百五十萬元以下罰金。


司法院資訊處製作；財團法人民間司法改革基金會備份。
